臺灣新竹地方法院刑事判決　　　　　　　100年度易字第21號
公　訴　人　臺灣新竹地方法院檢察署檢察官
被　　　告　林中斌
上列被告因竊盜案件，經檢察官聲請以簡易判決處刑（99年度偵
字第7163號），本院認不宜適用簡易程序，改依通常程序審理，
判決如下：
    主  文
林中斌犯竊盜罪，處罰金新臺幣參仟元，如易服勞役，以新臺幣
壹仟元折算壹日。緩刑貳年。
    犯罪事實
一、林中斌意圖為自己不法所有，基於竊盜之犯意，於99年5 月
    21日上午10時許，在位於新竹市○○街30號之7-11便利商店
    內，趁店長葉俊宜未及注意之際，徒手竊取該店內貨架上所
    陳列之「三得利小黑角威士忌」酒1 瓶、玩具汽車8 臺（共
    價值新臺幣【下同】925 元）後並置放於其褲子口袋中，得
    手即後趁隙離去。嗣經店長葉俊宜清點店內商品發現短少情
    事，經調閱店內監視器攝錄影像發覺遭竊後，報警處理始悉
    上情。
二、案經新竹市警察局第二分局報告臺灣新竹地方法院檢察署檢
    察官偵查後聲請簡易判決處刑。
    理  由
壹、程序部分
一、按判決書應分別記載裁判之主文與理由；有罪之判決書並應
    記載「犯罪事實」，且得與理由合併記載，為93年6 月23日
    修正之刑事訴訟法第308 條所明定，參諸其立法理由為：刑
    事有罪判決所應記載之事實應係賦予法律評價而經取捨並「
    符合犯罪構成要件」之具體社會事實，爰參考日本刑事訴訟
    法第335 條第1 項之立法例，將原條文後段所定「並應記載
    事實」修正為「並應記載犯罪事實」，以臻明確。
    按關於非屬犯罪構成要件之犯罪細節，並不屬於有罪判決書
    必要記載之事項，自亦非判決理由所應敘述之範圍（最高法
    院94年台上字第6338號判決參照）；次按，有罪判決書應記
    載之「犯罪事實」，應係指符合犯罪構成要件之具體社會事
    實，如被告犯罪之時間、地點、手段以及其他該當於犯罪構
    成要件而足資認定既判力範圍之具體社會事實；至於構成要
    件以外之其他適用法律事實，例如：刑罰之加重或減輕事由
    ，可無須在「犯罪事實」欄中記載，僅於理由內依刑事訴訟
    法第310 條第4 款記載其理由即足（最高法院94年台非第15
    2 號判決參照）。
二、證據能力之認定
(一)、本件被告林中斌之供述，被告未主張係以不正方法取得或筆
    錄記載與實際所述不符合之情形而無證據能力，足認被告警
    詢、偵查中之供述，均屬出於自由意識之陳述，無何任意性
    之瑕疵可指，應具有證據能力。
(二)、次按被告以外之人於審判外之陳述，雖不符前四條之規定，
    而經當事人於審判程序同意作為證據，法院審酌該言詞陳述
    或書面陳述作成時之情況，認為適當者，亦得為證據；又當
    事人、代理人或辯護人於法院調查證據時，知有第159 條第
    1 項不得為證據之情形，而未於言詞辯論終結前聲明異議者
    ，視為有前項之同意，刑事訴訟法第159 條之5 第1 項、第
    2 項分別定有明文。
    查本件被告以外之供述證據及卷內以其記載為內容之文書證
    據，雖屬被告以外之人於審判外之言詞陳述，惟被告未於本
    院言詞辯論終結前就相關證據無證據能力，聲明異議，依上
    開規定，即視為同意於審判程序作為證據，復經本院審酌陳
    述作成時之情況，認為適當，而認得作為本件之證據。
(三)、非供述證據部分，被告未於本院言詞辯論終結前表示無證據
    能力，復查其取得過程亦無何明顯瑕疵，而應可作為本件之
    證據。
貳、實體部分
一、認定犯罪構成要件事實所憑之證據及理由
    訊據被告林中斌對於上開時、地竊取「三得利小黑角威士忌
    」酒1 瓶、玩具汽車8 臺等事實於本院審理時均坦承不諱（
    見本院易字卷第54頁），核與證人即被害人葉俊宜之指述情
    節大致相符（見偵查卷第6 、7 頁），並有新竹市警察局第
    二分局東門派出所受理各類案件紀錄表、受理刑事案件報案
    三聯單、車籍查詢－基本資料詳細畫面各1 份及監視畫面翻
    拍照片4 張在卷可稽（見偵查卷第19、20、22、8 、9 頁）
    ，堪認被告之自白與事實相符，應堪採信，本件被告所為前
    揭竊盜犯行事證明確，應予依法論科。
二、論罪科刑：
(一)、論罪：核被告林中斌所為係犯刑法第320 條第1 項之竊盜罪
    。
(二)、被告雖表示其長期罹患精神官能性憂鬱症，經送天主教仁慈
    醫療財團法人仁慈醫院鑑定之結果，亦認：依被告陳述事件
    發生當時及前後之情緒狀態及症狀，符合憂鬱症急性發作之
    診斷，並因此造成自制力之減低而增加服用藥物及酒精；被
    告行為後雖能操作汽車返家，但此為操作記憶，與事件記憶
    不同，較不受藥物及酒精之影響；故案發時被告因憂鬱症而
    增加藥量併服酒精，辨識其行為違法或依其辨識而行為之能
    力，不能完全排除受藥物之影響而有所欠缺或顯著降低，有
    該院精神科99年11月26日（99）湖字仁醫精第696號精神鑑
    定報告書附卷可參。
    惟查：上開鑑定報告之鑑定基礎，僅依被告口述案發前後有
    飲酒與服藥之情況，即遽論辨識其行為違法或依其辨識而行
    為之能力，不能完全排除受藥物之影響而有所欠缺或顯著降
    低之情況。然被告於本院審理時已供稱：5 月21日即案發當
    天上午10時前，伊並未飲用酒類，那天早上伊有服用之藥物
    ，但係依照醫生指示之藥量服用，吃了該藥後精神會比較放
    鬆，伊並未自行服藥過量等語（見本院易字卷第58、59頁）
    。一般而言，慢性病患依照醫生指示用藥，因需長期服用，
    醫生所指示之劑量應在一定安全範圍，倘依該指示用藥應不
    致突然產生神智不清、意識受影響之情況，則被告既供稱案
    發當時之前，並無飲用酒類或有自行增加劑量服用藥物過量
    之情況，此已與上開鑑定報告之基礎有違，從而鑑定之結果
    是否具有可信性已非無疑；參以被告當天於前揭便利商店為
    上開行為時，尚知將其幼女安穩抱在身上，而非置於其所駕
    駛前往該便利商店之車內，有能力顧及幼年子女的安全問題
    ，且行竊之時，亦知將所竊得之前揭酒瓶、玩具汽車等物置
    於褲子口袋內，以避免為店員當場發現而順利離去，並未呈
    現恍惚狀或逕將所竊之物品持於手中堂皇離去等情狀，有前
    揭監視器翻拍照片在卷足憑，堪認被告於行為當時其意識應
    甚為清晰，自難認被告於行為當時辨識其行為違法或依其辨
    識而行為之能力有何欠缺或顯著降低之情，前揭鑑定結果尚
    難憑採，附此敘明。
(三)、爰審酌被告僅為貪圖一己之私，竊取他人財物，侵害他人財
    產權，所為實不足取，惟念其犯後坦承犯行不諱，態度尚佳
    ，犯罪手法亦屬平和，所竊得之財物價值925 元，所得非鉅
    ，兼衡被告平日在自家開設之書局幫忙有正當工作，並當庭
    賠償被害人5000元（當庭交付現金），並獲得被害人之原諒
    ，被害人亦表示願意給予被告機會（見本院竹簡字卷第77頁
    反面）等一切情狀，量處如主文所示之刑，並諭知易服勞役
    之折算標準。又被告未曾受有期徒刑以上刑之宣告，有臺灣
    高等法院被告前案紀錄表在卷可稽，其因家庭、婚姻之壓力
    並受精神疾病所苦，一時失慮而為本件犯行，經此偵審程序
    ，應知警惕而無再犯之虞，本院認前開對其宣告之刑以暫不
    執行為適當，故宣告緩刑2 年，以勵自新。
據上論斷，應依刑事訴訟法第452條、第299條第1項前段，刑法
第320 條第1 項、第42條第3 項前段、第74條第1 項第1 款，刑
法施行法第1 條之1 第1 項、第2 項前段，判決如主文。
中    華    民    國    100     年    4     月   29   日
                   刑事第一庭    審判長法  官   陳健順
                                       法  官   朱美璘
                                       法  官   林哲瑜
以上正本證明與原本無異。
如不服本判決應於收受本判決後10日內向本院提出上訴書狀，上
訴書狀應敘述具體理由。上訴書狀未敘述上訴理由者，應於上訴
期間屆滿後20日內補提理由書狀於本院「切勿逕送上級法院」。
中    華    民    國   100    年    4     月    29    日
                                       書記官   鍾佩芳
附錄論罪科刑法條：
中華民國刑法第320條
意圖為自己或第三人不法之所有，而竊取他人之動產者，為竊盜
罪，處5年以下有期徒刑、拘役或5百元以下罰金。
意圖為自己或第三人不法之利益，而竊佔他人之不動產者，依前
項之規定處斷。
前二項之未遂犯罰之。